臺灣臺北地方法院刑事判決　　　　　　　　　　　　　九十一年度訴字第二八二號
　　公　訴　人　臺灣臺北地方法院檢察署檢察官
　　被　　　告　甲○○
右列被告因偽造有價證券等案件，經檢察官提起公訴（九十一年度偵字第二六三四號
、九十一年度偵字第四一三三號），本院判決如左：
    主  文
甲○○共同行使偽造之信用卡，處有期徒刑拾月，扣案偽造之英商標準渣打銀行信用
卡壹枚（卡號：0000000000000000號）沒收。又偽造署押，足以生
損害於公眾及他人，處有期徒刑四月，如附表（一）所示編號一至十、附表（二）所
示編號一至三各偽造乙○○之署押及按捺指印部分均沒收。應執行有期徒刑壹年，扣
案偽造之英商標準渣打銀行信用卡壹枚（卡號：0000000000000000
號）、如附表（一）所示編號一至十、附表（二）所示編號一至三各偽造乙○○之署
押及按捺指印部分均沒收。
    事  實
一、甲○○曾自民國八十九年十二月一日起至九十年二月間止，在桃園地區，行使偽
    造之信用卡，嗣經台灣桃園地方法院檢察署檢察官偵查起訴在案（上揭案件，台
    灣桃園地方法院尚未審結，與本案無連續犯之裁判上一罪之關係，理由詳如後述
    ），時隔年餘，竟仍不知悔改，另行起意，基於收受贓物及意圖供行使之用而收
    受偽造信用卡之犯意，明知綽號「黑龍」之不詳姓名年籍之成年男子，於九十一
    年二月二日下午六時許，在台北市○○區○○路十二號新光三越百貨二館門前所
    交付黑色皮包內之太平洋崇光百貨記帳卡（卡號：0000000000000
    號）、統領百貨貴賓卡各一枚（卡號：三三六三一四號），均係來路不明之贓物
    （上開記帳卡、貴賓卡，係丙○○於九十一年一月十五日上午十一時許，在桃園
    縣中壢市○○路萬利市場旁，遭二名姓名年籍均不詳之人以機車搶奪之物）；且
    該皮包內之英商標準渣打銀行信用卡（卡號：000000000000000
    0號）一枚，係偽造之信用卡（依上開卡號之記載，實際發卡銀行，應係中國信
    託商業銀行），竟仍予以收受。並隨即與該綽號「黑龍」之不詳姓名年籍之成年
    男子，共同基於意圖為自己及第三人不法所有及行使偽造信用卡之犯意聯絡及行
    為分擔，相互約定，由甲○○以該綽號「黑龍」所提供之前揭偽造信用卡盜刷商
    品轉賣之價金，甲○○可分得轉賣商品價金之二成，餘歸綽號「黑龍」之成年男
    子所有，並進而由甲○○於同年月日晚上八時三十分許，持前開偽造之信用卡，
    在上開新光三越百貨公司六樓之家庭電器專櫃，佯稱欲購買電視、照相機等電器
    商品，行使並交付該偽造信用卡予店員，嗣經該百貨公司收銀專員張心綺電詢財
    團法人聯合信用卡處理中心，顯示該卡為中國信託商業銀行所發信用卡卡號，與
    甲○○所持以行使而記載有英商標準渣打銀行信用卡名稱不符，確認係偽卡，致
    未得逞，隨即由張心綺通知該百貨公司保全人員張文輝、許錫山尾隨甲○○，並
    報警於台北市○○路一號前查獲，當場扣得上開皮包一只（內裝有前開偽造之信
    用卡（綽號「黑龍」所交付）、太平洋崇光百貨記帳卡、統領百貨貴賓卡各一枚
    （係丙○○遭搶奪之物，嗣為甲○○收受之來路不明贓物）、燦坤卡、易付服務
    卡各一張、鄧雲祥身分證一枚、發票二張、照片一張、美華貴賓卡一張、現金七
    百元（甲○○所有）。又甲○○為警查獲上開犯行後，為圖規避刑責，竟基於偽
    造署押之接續犯意，未經乙○○之同意，冒用「乙○○」名義應訊，並在附表（
    一）編號一至十所示該警訊筆錄、照片確認單、口卡片、逮捕通知書、權利告知
    書、指紋卡、偵訊筆錄、訊問筆錄；及附表（二）編號一至三所示該台北看守所
    入所身分單、台灣台北地方法院押票、台北看守所新收被告內外傷記錄表（含血
    壓測量單），及附表（一）所示編號一至十、附表（二）編號一至三所示時、地
    ，各偽造乙○○之署押及按捺指印，並持以向偵查及審判案件之機關行使，均足
    以生損害於乙○○本人及刑事訴追之正確性。嗣為台灣台北看守所人員發覺，始
    查悉上情。
二、案經台北市政府警察局信義分局報請及台灣台北看守所函送台灣台北地方法院檢
    察署檢察官偵查起訴。
    理  由
一、訊據被告甲○○對於在前揭時地行使偽造之信用卡，及於司法機關偵訊時冒用乙○○名義應訊之事實，均無異詞，惟仍矢口否認有何收受贓物之犯行，辯稱：綽
    號「黑龍」男子將皮包交給伊時，有交代除了偽造的信用卡外，其餘東西用不到
    的不要管云云。經查：綽號「黑龍」之成年男子將黑色皮包一只交予被告時，皮
    包內之太平洋崇光百貨記帳卡（卡號：0000000000000號）、統領
    百貨貴賓卡各一枚（卡號：三三六三一四號）係被害人丙○○於九十一年一月十
    五日上午十一時許，在桃園縣中壢市○○路萬利市場旁，遭二名姓名年籍均不詳
    之人以機車搶奪之物等情，迭經被害人丙○○於警訊中證述在卷，足見被告收受
    綽號「黑龍」交付之皮包內，確有來路不明之贓物存在無訛；又被告於偵審中業
    已自承，其知道綽號「黑龍」所交付之信用卡係偽造的，且其打開該皮包看看，
    知道還有其他卡片，不是他的等語（見九十一年三月十五日訊問筆錄，附於台灣
    台北地方法院檢察署九十一年度偵字第二六三四號卷宗第五十二頁、本院九十一
    年七月十六日訊問筆錄），按上開記帳卡、貴賓卡等物，若非贓物，而為屬綽號
    「黑龍」男子所有或代人保管者，衡情，綽號「黑龍」之人大可將該物放置己身
    ，俾方便使用或交付受託人，斷不必將上開與實施信用卡犯罪無關之財物交付被
    告收受之必要；何況被告持偽造之信用卡行使，遭警查獲之風險已甚高，若其交
    付予隨即可能為警查緝之人，豈不將使自己或代保管之物，因該人之遭警查緝，
    而陷自身於取回該物之不便，顯悖於常理，是足見被告對於該皮包內之記帳卡、
    貴賓卡等物，有來路不明贓物之認識，並予以收受屬實，應堪認定。此外，被告
    行使偽造之信用卡及詐騙財物未遂、偽造署押之犯行，除經其於偵審中自白在卷
    外，核與證人即新光三越百貨公司收銀專員張心綺、保全人員張文輝、許錫山等
    人於警訊中證述，及證人許文賓於偵查中供證之情節均悉相符合，並有前開英商
    標準渣打銀行信用卡、太平洋崇光百貨卡、統領百貨貴賓卡各一張、黑色皮包一
    只扣案可稽，且被告前開持以行使之信用卡，與實際發卡銀行名稱不符，確認係
    偽造之信用卡，復經財團法人聯合信用卡處理中心出具說明書函述明確；又被告
    為警查獲上開犯行後，於警、偵訊中偽造乙○○署押之犯行，復有卷附如附表（
    一）編號一至十所示該警訊筆錄、照片確認單、口卡片、逮捕通知書、權利告知
    書、指紋卡、偵訊筆錄、訊問筆錄；及附表（二）編號一至三所示該台北看守所
    入所身分單、台灣台北地方法院押票、台北看守所新收被告內外傷記錄表（含血
    壓測量單）內各偽造之乙○○署押及按捺之指印可資佐證，足見被告所犯上開各
    情，事證已臻明確，犯行洵堪認定，應予以依法論科。
二、核被告甲○○所為，係犯刑法第二百零一條之一第二項之行使偽造信用卡罪（收
    受上開偽造之信用卡後，持以行使）、同法第三百四十九條第一項之收受贓物罪
    （收受太平洋崇光百貨記帳卡、統領百貨貴賓卡各一枚部分）、第三百三十九條
    第三項、第一項之詐欺取財未遂罪（持前開偽造之信用卡盜刷，遭該百貨公司收
    銀員發現而未遂）及同法第二百十七條第一項之偽造署押罪（即卷附如附表（一
    ）編號一至十所示該警訊筆錄、照片確認單、口卡片、逮捕通知書、權利告知書
    、指紋卡、偵訊筆錄、訊問筆錄；及附表（二）編號一至三所示該台北看守所入
    所身分單、台灣台北地方法院押票、台北看守所新收被告內外傷記錄表（含血壓
    測量單）內各偽造之乙○○署押及按捺之指印部分）。被告收受偽造之信用卡後
    ，復持以行使，其收受偽造信用卡之低度行為，應為行使偽造信用卡之高度行為
    所吸收，不另論罪。其多次於附表（一）所示編號一至十，及附表（二）編號一
    至三所示各該次偽造署押之行為，因係本於單一犯意接續進行，以實現一犯罪構
    成要件之單一行為，為接續犯，應以一罪論。又被告與綽號「黑龍」之不詳姓名
    年籍之成年男子間，就上開行使偽造信用卡及詐欺取財未遂之犯行間，互有犯意
    之聯絡及行為之分擔，應論以共同正犯。被告同一收受行為，同時收受贓物及偽
    造之信用卡，係一行為而觸犯數罪名，為想像競合犯，依刑法第五十五條之規定
    ，應從一重之收受偽造信用卡罪論。另被告所犯行使偽造信用卡罪與詐欺取財未
    遂二罪間，有方法結果之牽連關係，依刑法第五十五條之規定，應從較重之行使
    偽造信用卡罪處斷。又被告所犯前開行使偽造信用卡罪與偽造署押兩罪間，犯意
    各別、罪名不同，應分論併罰之。公訴人就附表（二）所示編號一至三被告偽造
    署押犯行部分，於起訴書中雖未予以敘及，然因該部分事實與公訴人起訴有關被
    告偽造「乙○○」署押犯行部分，既具有接續犯之實質上一罪之關係，應為起訴
    效力所及，本院自應併予審究。又公訴人於起訴書中主張被告行使偽造信用卡與
    詐欺取財未遂二罪間應論以想像競合犯關係云云。惟查，被告行使偽造信用卡之
    目的，即在詐取財物，顯上開兩罪間，有方法結果之牽連關係存在，為牽連犯，
    公訴人論以想像競合犯容有誤會。此外，公訴人於本院審理中雖主張附表（一）
    所示編號五至七，有關被告冒用乙○○名義於逮捕通知書及權利告知書上偽造署
    押之犯行，應論以偽造私文書罪，惟因前開權利告知單及逮捕通知書上之通知聯
    ，均係員警為證明訊問及逮捕之程序確依刑事訴訟法規定而為，並無任何表明文
    書之意（參見八十九年度台灣高等法院法律座談會研究意見決議及台灣高等法院
    九十一年度上易字第一五二九號判決），因此，公訴人於到庭論告時主張被告有
    偽造私文書犯行，亦容有誤會。爰審酌被告前已因行使偽造信用卡案件，遭台灣
    桃園地方法院檢察署檢察官提起公訴，事隔年餘，又為本次之犯行，顯見其犯罪
    之惡性非輕，及正值青年，竟不思循以正當途徑獲取財物，且為圖規避刑責，竟
    偽造他人名義應訊，不論對被冒用名義人之名譽或司法偵訊之正確性勢必造成不
    良之影響，惟考量其已事後坦承部分犯行、態度良好等一切情狀，爰分別量處如
    主文所示之刑，並定其執行刑，以資懲儆。至於扣案之英商標準渣打銀行信用卡
    （卡號：0000000000000000號）一枚，係偽造之信用卡，不問
    屬犯人與否，應依刑法第二百零五條沒收之。另如附表（一）編號一至十所示該
    警訊筆錄、照片確認單、口卡片、逮捕通知書、權利告知書、指紋卡、偵訊筆錄
    、訊問筆錄；及附表（二）編號一至三所示該台北看守所入所身分單、台灣台北
    地方法院押票、台北看守所新收被告內外傷記錄表（含血壓測量單）內各偽造之
    乙○○署押及按捺之指印部分，均應依刑法第二百十九條規定沒收之。至於扣案
    皮包內之物或非被告所有（如太平洋崇光百貨記帳卡（卡號：00000000
    00000號）、統領百貨貴賓卡各一枚（卡號：三三六三一四號）係被害人丙○○所有遭搶奪之物）、或無從證明與本案犯罪有何直接之關連（如燦坤卡、易
    付服務卡各一張、鄧雲祥身分證一枚、發票二張、照片一張、美華貴賓卡一張、
    現金七百元），爰均不為沒收之諭知，附此陳明。
三、至於臺灣桃園地方法院檢察署於九十一年四月十五日以九十一年度偵字第一六三
    一移送併辦意旨略以：被告甲○○於九十年七月二十七日起至同年七月三十日止
    ，連續持多張偽造之匯通商業銀行信用卡（真正持卡人為黎玉嬌、李永達、洪錦
    田、許俊登等人），前往各地商店消費，致各商店限於錯誤，而交付財物，因認
    被告尚涉犯刑法第二百零一條之一第一項之偽造信用卡罪及同法第二百零一條之
    一第二項之行使偽造信用卡罪嫌，與前揭起訴其涉犯行使偽造信用卡罪嫌部分有
    連續犯之裁判上一罪關係，而移送併案審理云云；按連續犯必須基於一個概括之
    犯意，連續數行為而犯同一罪名時，始能成立，所謂基於一個概括之犯意，即指
    該項犯罪行為，客觀上雖有次數可分，而在犯人主觀上，不外出於一個犯意之連
    續進行，如每次犯罪係各別起意，則無論所犯罪名是否相同，均應併合論罪，無
    適用連續犯規定之餘地，最高法院二十二年上字第三二三三號判例意旨參照。經
    查：公訴人移送併辦部分，係指被告自九十年七月二十七日起至同年月三十日止
    ，偽造及行使偽造之信用卡；與本案起訴部分，係指被告於九十一年二月二日，
    涉犯行使偽造信用卡犯行之時間，因相隔已有半年之久，從客觀上顯然認為被告
    為前開併辦部分之犯行時，即有概括於半年後，仍欲為行使偽造信用卡之犯行；
    何況被告於偵查中業已供明，其決意為本案行使偽造信用卡之犯行，是因欠綽號
    「黑龍」男子錢，且其認識綽號「黑龍」亦係九十一年一月間的事等語（見九十
    一年三月十三日偵訊筆錄，附於台灣台北地方法院檢察署九十一年度偵字第二六
    三四號卷宗第五十頁），足徵被告為本案行使偽造信用卡之犯行，應係另行起意
    ，尚難認與移送併辦部分間，有何連續犯之裁判上一罪關係，是依前開說明，此
    部分即非起訴效力之所及，本院無從併案審理，應退由檢察官依法續行偵辦。此
    外，被告前因行使偽造信用卡案件，經台灣桃園地方法院檢察署檢察官以九十年
    度偵字第三三七二號、第四０二八號提起公訴之犯罪事實，因被告於偵查中業已
    陳明該案係發生於九十年二月一日至同年月九日間，與本案起訴之犯罪事實，已
    相隔年餘，且如前述，被告為本案犯行，係為了要還綽號「黑龍」債務，始另行
    起意為之，因此，依前揭說明，本案即與前開台灣桃園地方法院檢察署檢察官以
    九十年度偵字第三三七二號、第四０二八號提起公訴之案件，犯意不同，時隔年
    餘，核無連續犯之關係，自非同一案件，而本院受理本案，於程序上因無違反一
    事不再理原則之問題，自應為實體審理，附此敘明。
四、又被告行使偽造之信用卡，於刑法修正前，本質上含有詐欺及行使偽造私文書之
    目的，故單純行使偽造信用卡之行為，至少構成詐欺及行使偽造私文書罪；惟刑
    法業經於九十年六月二十日經總統修正公布，並於同年六月二十二日生效，其中
    刑法增訂第二百零一條之一第二項規定：「行使前項偽造之信用卡者，‧‧‧，
    或意圖供行使之用，而收受或交付於人者，處五年以下有期徒刑，得併科三萬元
    以下罰金」。因此刑法修正後，行使偽造信用卡之行為，自應依修正後之新法處
    斷。查被告為本案行使偽造信用卡犯行之時間，係發生於九十一年二月二日，既
    然行為時，新法已修正公布，自應依前開修正後之新法處斷，無新舊法比較適用
    之問題，併此敘明。
據上論斷，應依刑事訴訟法第二百九十九條第一項前段、刑法第二十八條、第二百零
一條之一第二項、第三百四十九條第一項、第三百三十九條第三項、第一項、第二百
十七條第一項、刑法第五十五條、第五十一條第五款、第二百零五條、第二百十九條
，罰金罰鍰提高標準條例第一條前段，判決如主文。
本案經檢察官蔡名堯到庭執行職務
中    華    民    國      九十一      年      七      月    三十        日
                                      臺灣臺北地方法院刑事第七庭
                                          法  官  蔡世祺
右正本證明與原本無異。
如不服本判決應於送達後十日內向本院提起上訴狀。
                                          書記官  李文椿
中    華    民    國      九十一      年      七      月    三十        日
附錄論罪科刑法條：刑法第二百零一條之一第二項之行使偽造信用卡罪、第三百四十
九條第一項之收受贓物罪、第三百三十九條第三項、第一項之詐欺取財未遂罪及同法
第二百十七條第一項之偽造署押罪
刑法第三百四十九條
收受贓物者，處三年以下有期徒刑、拘役或五百元以下罰金。
搬運、寄藏、故買贓物或為牙保者，處五年以下有期徒刑、拘役或科或併科一千元以
下罰金。
因贓物變得之財物，以贓物論。
刑法第三百三十九條
一意圖為自己或第三人不法之所有，以詐術使人將本人或第三人之物交付者，處五年
  以下有期徒刑、拘役或科或併科一千元以下罰金。
二以前項方法得財產上不法之利益或使第三人得之者亦同。
三前二項之未遂犯罰之。
刑法第二百十七條
偽造印章、印文或署押，足以生損害於公眾或他人者，處三年以下有期徒刑。
盜用印章、印文或署押，足以生損害於公眾或他人者，亦同。
刑法第二○一條之一
一、意圖供行使之用，而偽造、變造信用卡、金融卡、儲值卡或其他相類作為簽帳、
提款、轉帳或支付工具之電磁記錄物者，處一年以上七年以下有期徒刑，得併科三萬
元以下罰金。
二、行使前項偽造、變造之信用卡、金融卡、儲值卡或其他相類作為簽帳、提款、轉
帳或支付工具之電磁記錄物，或意圖供行使之用，而收受或交付於人者、處五年以下
有期徒刑，得併科三萬元以下罰金。
附表：被告甲○○偽造署押及按捺指印一欄表：
（一）台灣台北地方法院檢察署（九十一年度偵字第二六三四號）
┌───┬────────┬─────────┬────────────┐
│編號  │    文    件    │偽  造  之  署  押│    備            註    │
├───┼────────┼─────────┼────────────┤
│一    │台北市政府警察局│簽名二枚、指印十一│九十一年二月三日二時許  │
│      │信義分局三張犁派│枚                │（第五、六頁）          │
│      │出所警訊筆錄    │                  │地點：台北市政府警察局信│
│      │                │                  │ 義分局三張犁派出所     │
├───┼────────┼─────────┼────────────┤
│二    │台北市政府警察局│簽名一枚、指印五枚│九十一年二月三日二時三十│
│      │信義分局三張犁派│                  │分（第十六頁）          │
│      │出所扣案物照片確│                  │地點：同右              │
│      │認單            │                  │                        │
├───┼────────┼─────────┼────────────┤
│三    │同右            │簽名一枚、指印六枚│九十一年二月三日二時許  │
│      │                │                  │（第十九頁）地點：同右  │
├───┼────────┼─────────┼────────────┤
│四    │口卡片          │簽名一枚、指印一枚│九十一年二月三日二時許  │
│      │                │                  │（第二十二頁）地點：同右│
├───┼────────┼─────────┼────────────┤
│五    │台北市政府警察局│簽名一枚、指印一枚│九十一年二月三日二時許  │
│      │信義分局權利告知│                  │（第二十四頁）          │
│      │書              │                  │地點：同右              │
├───┼────────┼─────────┼────────────┤
│六    │台北市政府警察局│簽名一枚、指印一枚│九十一年二月三日二時許  │
│      │信義分局逮捕通知│                  │（第二十五頁）          │
│      │書（通知本人）  │                  │地點：同右              │
├───┼────────┼─────────┼────────────┤
│七    │台北市政府警察局│簽名一枚、指印二枚│九十一年二月三日二時許  │
│      │信義分局逮捕通知│                  │（第二十六頁）          │
│      │書（通知親友）  │      │地點：同右              │
├───┼────────┼─────────┼────────────┤
│八    │台北市政府警察局│指印十四枚        │九十一年二月三日二時許  │
│      │信義分局指紋卡片│                  │（第二十九頁）地點：同右│
├───┼────────┼─────────┼────────────┤
│九    │偵訊筆錄        │簽名一枚          │九十一年二月三日十一時十│
│      │                │                  │五分（第三十二頁）      │
│      │                │                  │地點：台灣台北地方法院檢│
│      │                │                  │察署                    │
├───┼────────┼─────────┼────────────┤
│十    │本院九十一年聲羈│簽名一枚          │九十一年二月三日十四時四│
│      │字第二十六號訊問│                  │十分（第五頁）          │
│      │筆錄            │                  │地點：台灣台北地方法院  │
└───┴────────┴─────────┴────────────┘
（二）檢察官未起訴（有接續犯之實質上一罪關係）之部分
┌───┬────────┬─────────┬────────────┐
│編號  │    文    件    │偽  造  之  署  押│    備            註    │
├───┼────────┼─────────┼────────────┤
│一    │台北看守所入所身│簽名一枚、指印二十│九十一年二月三日        │
│      │分單            │二枚              │地點：台北看守所        │
├───┼────────┼─────────┼────────────┤
│二    │台灣台北地方法院│指印二枚          │九十一年二月三日        │
│      │押票（送看守所）│                  │地點：台灣台北地方法院  │
├───┼────────┼─────────┼────────────┤
│三    │台北看守所新收被│簽名二枚、指印六枚│九十一年二月三日        │
│      │告內外傷紀錄表  │                  │地點：台北看守所        │
│      │（含血壓測量單）│          │                        │
└───┴────────┴─────────┴────────────┘
